【裁判字號】    98,簡上,138
【裁判日期】    980331
【裁判案由】    詐欺
【裁判全文】
臺灣桃園地方法院刑事判決             98年度簡上字第138號
上  訴  人
即  被  告  乙○○
上列上訴人即被告因詐欺案件，不服本院於中華民國97年12月30
日所為之97年度桃簡字第3853號第一審簡易判決（聲請案號：臺
灣桃園地方法院檢察署97年度偵字第21191 號），提起上訴，本
院管轄之第二審合議庭判決如下：
    主  文
上訴駁回。
乙○○緩刑貳年。
    事  實
一、乙○○可預見將金融機構帳戶提供予姓名年籍不詳之人使用
    ，可能幫助不詳之犯罪集團從事財產犯罪行為，作為取得財
    物或財產上之利益之管道，竟基於縱使該人將其帳戶用以從
    事詐欺取財之財產犯罪行為，亦不違反其本意之幫助犯意，
    於民國97年5 月8 日後至同年7 月7 日前某日，在臺灣地區
    不詳之地點，將其所有之渣打國際商業銀行（下稱渣打銀行
    ）三民分行帳戶（帳號：00000000000000號）及永豐商業銀
    行（下稱永豐銀行）南桃園分行帳戶（帳號：000000000000
    00號）之存摺、金融卡、及金融卡密碼，均交付予真實姓名
    年籍不詳之詐騙集團成員使用，藉以幫助該成年人之犯罪集
    團成員從事財產犯罪之犯行。嗣該犯罪集團成員意圖為自己
    不法之所有，於97年7 月7 日下午8 時35分許，撥打電話給
    甲○○佯稱其網路購物之付款金額有誤，使甲○○陷於錯誤
    ，依詐騙集團成員之指示，先於同日下午10 時9分許，匯款
    新臺幣（下同）29,988元至乙○○前開渣打銀行三民分行帳
    戶內，復又接續依該詐騙集團指示，分別於同日下午10時46
    分許、同日下午10時50分許，匯款20,000元、100,000 元至
    乙○○前開永豐銀行南桃園分行帳戶內。旋由該詐欺集團成
    員提領一空，嗣經甲○○發覺受騙，報警處理，始悉上情。
二、案經臺北縣政府警察局新店分局報請臺灣桃園地方法院檢察
    署檢察官偵查後聲請以簡易判決處刑。
    理  由
一、訊據被告乙○○固然承認上開渣打銀行三民分行帳戶及永豐
    銀行南桃園分行為其所申辦，惟矢口否認有何幫助詐欺之犯
    行，辯稱：上開渣打銀行三民分行及永豐銀行南桃園分行帳
    戶之存摺及金融卡，可能是因為伊搬家打包物品時不慎遺失
    ，而伊都將上開帳戶之密碼記載在紙條上夾在金融卡塑膠套
    內，亦可能係因此遭詐騙集團撿去使用云云。經查：
（一）被害人甲○○分別於上開時間，遭詐騙集團成員撥打電話
      佯稱其網路購物付款金額有誤，致其陷於錯誤，而分別匯
      出如事實欄所載之金額至被告上開帳戶等情，業據證人即
      被害人甲○○於警詢中證述明確，復有渣打銀行三民分行
      97年9 月10日渣打商銀三民字第09700421號函及所附被告
      開戶資料、被告上開渣打銀行三民分行帳戶自96年5 月2
      日起至97年7 月8 日往來明細，及永豐銀行南桃園分行97
      年8 與22日永豐銀南桃園分行（097） 字第00046 號函及
      所附客戶基本資料、被告上開永豐銀行南桃園分行帳戶自
      95 年8月4 日起至97年8 月13日止往來交易明細、內政部
      警政署反詐騙案件紀錄表、受理刑事案件報案三聯單及受
      理詐騙帳戶通報警示簡便格式表、甲○○上開匯款單等資
      料影本附卷可憑（見臺灣桃園地方法院檢察署97年度偵字
      第21191 號偵查卷宗第9 至26頁），足證被害人甲○○遭
      詐騙之款項，確均匯入被告之上開帳戶內，是被告之上開
      帳戶確有供詐騙集團作為實施詐欺犯行之用無訛。
（二）被告雖以前詞情置辯，然查：
   1、詐欺正犯之所以須利用他人帳戶以遂行犯罪，其目的除係
      有意隱瞞資金流程外，更在避免偵查機關自匯款帳戶來源
      回溯追查以致身份曝光，方以他人帳戶供作存提詐得款項
      帳戶。而為確保所詐得款項不致遭不知情帳戶持有人提領
      ，或不知情帳戶持有人逕自掛失而凍結帳戶之使用，甚或
      知情之帳戶持有人以辦理補發存摺、變更印鑑密碼之方式
      ，將帳戶內所有款項提領一空，而使其費盡周章所詐得之
      款項化為烏有，詐欺正犯亦絕不可能使用他人所遺失之存
      摺、金融卡、密碼之帳戶，供作詐得款項匯入帳戶，以完
      全免除遭真正帳戶持有人提領或掛失之風險，並十足確保
      詐欺所得之利益。循此，被告辯稱其帳戶之金融卡係因遺
      失而遭詐騙集團不法使用云云，即與常情有違。
   2、又被告所有上開渣打銀行三民分行及永豐銀行南桃園分行
      帳戶於97年7 月7 日被害人甲○○遭詐騙集團詐騙而匯入
      款項使用之前，及被告於上訴狀自承伊於97年5 月7 日有
      筆租金轉入上開渣打銀行三民分行帳戶，對照被告於該筆
      租金匯入後於同年5 月8 日將租金提領至帳戶僅餘40元，
      及被告所有上開永豐銀行南桃園分行於97年7 月7 日前帳
      戶餘額僅餘88元，有渣打銀行三民分行及永豐銀行南桃園
      分行上開被告帳戶往來明細及上訴狀各1 份附卷可證。由
      此客觀事態，核與一般提供帳戶予詐騙集團之成員，其等
      帳戶餘額均低之經驗法則相符。又按我國目前申辦之金融
      卡均附加有晶片功能，其密碼至少為六位數以上，難以在
      三次按密碼試誤之機會下破解，是被告應有將其提款卡之
      密碼告知他人。至於被告雖辯稱伊將密碼記載在紙條上並
      夾在包裝金融卡之塑膠袋內云云，然查，被告另稱：「（
      問：上開渣打銀行三民分行帳戶、永豐銀行南桃園分行帳
      戶金融卡密碼為何？）我有3 個密碼，渣打銀行三民分行
      帳戶金融卡密碼為740625，永豐銀行南桃園分行帳戶金融
      卡密碼也是740625」、「（問：為何有3 個密碼？）因為
      我會一段時間就換新密碼，分別是740625、710101、7408
      14，這3 組號碼輪流設定在這兩個帳戶使用，740625是我
      女朋友生日，740814是我朋友生日，710101是我自己的生
      日」、「（問：紙條上記載這3 組號碼是否有時間順序？
      ）沒有」、「（問：在該紙條上，你是否會註記目前重新
      設定之密碼為哪一組？）不會」等語（見本院卷第27頁）
      ，可知被告既稱上開3 組密碼係其自己、女朋友及朋友之
      生日，且於本院審理中仍可清晰記憶及陳述上開3 組出生
      年月日，以此作為金融卡密碼亦當憑記憶即可，豈須記載
      在紙條上，又其既稱在紙條上沒有記載目前重新設定之該
      3 組中任1 組之其中密碼為何，則取得該等金融卡之人若
      非經被告告知正確密碼，其又如何能知悉密碼為何，益徵
      其辯稱將上開分別為自己、女友及朋友生日之密碼記載在
      紙條上並置放在包裝金融卡之塑膠袋內云云，顯悖於常情
      。且由上述被告所有渣打銀行三民分行帳戶於97年5 月8
      日將租金提領一空僅餘40元之後，該帳戶即有多筆異常金
      額匯入，並隨即遭人以金融卡分次提領一空，可推知被告
      係於97年5 月8 日後至同年7 月7 日前，將上開2 帳戶之
      存摺、金融卡及密碼交予他人使用甚明。
（三）按金融存款帳戶，事關存戶個人財產權益之保障，與存戶
      之提款卡、密碼結合，其專屬性、私密性更形提高，一般
      人均有妥為保管存摺、提款卡、密碼，以防止被他人冒用
      之認識，縱有特殊情況偶有將存摺、提款卡、密碼交付他
      人之需，亦必深入瞭解其用途後再行提供以使用，若落入
      不明人士手中，極易被利用為取贓之犯罪工具，恆係吾人
      日常生活經驗與事理之然；且金融帳戶為個人理財之工具
      ，申請開設金融帳戶並無任何特殊限制，一般民眾皆可以
      存入最低開戶金額之方式申請開戶，個人亦可在不同金融
      機構申請多數存款帳戶使用，並無困難，此乃眾所週知之
      事實，則依一般人之社會生活經驗，苟見非親非故之人不
      以自己名義申請開戶，反而以出價蒐購或租用之方式向他
      人蒐集金融機構帳戶供己使用，衡情當知悉蒐集金融帳戶
      者，係將所蒐集之帳戶用以從事財產犯罪。況現今社會上
      ，詐騙者蒐購人頭帳戶，持以作為信貸、手機簡訊詐欺之
      事，常有所聞，提供甚或出賣、出借帳戶與非親非故之人
      ，受讓人係為從事財產犯罪，已屬人盡皆知之事。查本案
      被告對於存摺、金融卡及密碼等有關個人財產、身分之物
      品，將淪落於不明人士手中，極易被利用為與財產有關之
      犯罪工具，竟願交付其所有上開帳戶之存摺、金融卡，並
      將密碼告知與其身分上不具任何關係之人，其主觀上顯然
      對於該帳戶將作為不法使用，應有所認知，而客觀上亦有
      幫助詐欺之行為，殆無疑義。
（四）綜上所述，被告上開所辯，屬卸責之詞，不足採信，本案
      事證明確，被告犯行，洵堪認定。
二、核被告所為，係犯刑法第339 條第1 項、第30條第1 項之幫
    助詐欺取財罪。又被告雖同時提供上開2 帳戶幫助正犯詐欺
    被害人甲○○，惟其幫助行為僅一個，雖正犯施用詐術使被
    害人甲○○數次交付財物，乃係正犯該次詐欺取財行為使被
    害人甲○○數次交付財物之結果，應成立一個詐欺取財罪，
    被告亦只成立一幫助詐欺取財罪。再者，被告係幫助他人犯
    罪，爰依刑法第30條第2 項之規定，按正犯之刑減輕之。原
    審認被告罪證明確，引用刑事訴訟法第449 條第1 項前段、
    第454 條第2 項、刑法第30條第1 項前段、第2 項、第339
    條第1 項、（原審判決誤載刑法第55條，應予更正）、第41
    條第1 項前段，刑法施行法第1 條之1 第1 項、第2 項前段
    ，並審酌被告提供帳戶存摺、金融卡及密碼，幫助詐騙集團
    成員使渠等方便行騙財物，助長詐騙集團詐財歪風，增加查
    緝困難，危害財產安全及社會秩序之穩定，被害人所受損害
    ，犯罪情節及所生危害，被告犯後飾詞狡辯未具悔意之態度
    等一切情狀，量處被告有期徒刑3 月，併諭知易科罰金之折
    算標準，經核認事用法均無違誤，量刑亦屬妥適，應予維持
    。被告上訴意旨猶以前揭情詞否認犯行云云，指摘原判決不
    當，為無理由，應予駁回。
三、再者，被告前未曾因故意犯罪受有期徒刑以上刑之宣告，有
    臺灣高等法院被告前案紀錄表在卷可稽，其因一時失慮致罹
    刑典，犯後於本院審理時已與被害人甲○○調解成立，有調
    解筆錄1 份附卷可稽（調解內容為：被告願給付甲○○150,
    000 元，給付方式為：被告應自98年4 月12日起，按月於每
    月12日給付10,000元，至全部清償完畢止，如有一期未付視
    為全部到期，見本院卷第16頁），諒經此偵審程序當知警惕
    ，本院信其應無再犯之虞，是認本件所宣告之刑，以暫不執
    行為適當，爰依刑法第74條第1 項第1 款規定，併予宣告緩
    刑2 年，用啟自新。
據上論斷，應依刑事訴訟法第455 條之1 第1 項、第3項、第368
條，刑法第74條第1 項第1 款，判決如主文。
本案經檢察官楊凱真到庭執行職務。
中    華    民    國    98    年    3     月    31    日
                  臺灣桃園地方法院刑事第八庭
                      審判長法  官  林惠霞
                            法  官  張瓊華
                            法  官  張明儀
以上正本證明與原本無異。
本件不得上訴。
                            書記官  邱仲騏
中    華    民    國    98    年    3     月    31    日


司法院資訊處製作；財團法人民間司法改革基金會備份。
